臺灣嘉義地方法院刑事判決
110年度訴字第627號
公  訴  人  臺灣嘉義地方檢察署檢察官
被      告  楊國政



上列被告因違反廢棄物清理法案件，經檢察官提起公訴（110年
度偵字第1247號），本院合議庭裁定由受命法官獨任進行簡式審
判程序，判決如下：
    主  文
楊國政犯廢棄物清理法第四十六條第四款前段之非法清除廢棄物
罪，累犯，處有期徒刑壹年壹月。扣案之犯罪所得新臺幣參萬陸
仟元沒收之。
    犯 罪 事 實
一、楊國政明知未依廢棄物清理法第41條第1項規定領有廢棄物
    清除、處理許可文件，不得從事廢棄物清除、處理，於民國
    110年1月20日15時許，受真實姓名年籍不詳之成年男子委託
    ，以新臺幣（下同）36,000元之報酬，駕駛○○交通企業有限
    公司（下稱○○公司）所有之車牌號碼000-0000號營業用貨運
    曳引車（下稱000-0000號曳引車）附載車牌號碼00-00號營
    業用半拖車（下稱00-00號半拖車），自臺中市○○區○○路○○
    地號土地上，將該土地上之廢木材、廢塑膠及生活垃圾等一
    般事業廢棄物裝載上車，欲清運至臺南某處傾倒。嗣於同日
    19時20分許，楊國政駕駛上揭營業用貨運曳引車附載營業用
    半拖車，停放在嘉義縣○○鄉○○村0鄰00號之0旁產業道路休息
    時，適為員警偕同嘉義縣環保局之稽查人員林○○當場查獲，
    並扣得上開36,000元，及其所有與本件無關之不詳門號行動
    電話1支、安非他命1包，與楊○○所有靠行在○○公司名下之00
    0-0000號曳引車、00-00號半拖車各1部。
二、案經嘉義縣警察局朴子分局報告臺灣嘉義地方檢察署檢察官
    偵查起訴。
    理  由
壹、程序方面：
    本件被告楊國政所犯係死刑、無期徒刑或最輕本刑為3年以
    上有期徒刑以外之罪，且非高等法院管轄第一審之案件，其
    於準備程序就被訴事實均為有罪之陳述，經受命法官告知簡
    式審判程序之旨，並聽取檢察官、被告之意見後，爰依刑事
    訴訟法第273條之1第1項規定，本院合議庭裁定由受命法官
    獨任進行簡式審判程序。
貳、實體方面：
一、上開犯罪事實，業據被告於本院準備程序及審理時坦承不諱
    （見本院卷第60、69至77、91至101頁），核與證人林○○
　　、證人即○○科技工程股份有限公司員工陳○○於檢察事務官詢
    問、偵查時證述明確（見偵卷第115至116、119至125、139
    至141、143至145頁），復有嘉義縣環境保護局稽查紀錄、
    自願受搜索同意書、搜索扣押筆錄、扣押物品目錄表、扣押
    物品收據、事業廢棄物清運機具裝置即時追蹤系統操作證明
    文件、證號查詢汽車駕駛人、責付保管書、公務電話紀錄表
    、嘉義縣環境保護局110年3月24日嘉環稽字第0000000000號
    函、110年10月5日嘉環稽字第0000000000號函及所附已失效
    證件查詢各1份、車輛詳細資料報表2份、現場照片8張在卷
    可查（見警卷第11至27頁，偵卷第55、59、77至79、129至1
    31頁），並有現金36,000元扣案可證，堪認被告上開任
    意性自白，核與事實相符。綜上，本件事證明確，被告之犯
    行，洵堪認定，應予依法論科。
二、論罪科刑：
(一)廢棄物清理法所謂廢棄物之貯存、清除、處理之專用名詞定
    義係指：1.貯存：指事業廢棄物於清除、處理前，放置於特
    定地點或貯存容器、設施內之行為。2.清除：指事業廢棄物
    之收集、運輸行為。3.處理：指下列行為：①中間處理：指
    事業廢棄物在最終處置或再利用前，以物理、化學、生物、
    熱處理或其他處理方法，改變其物理、化學、生物特性或成
    分，達成分離、減積、去毒、固化或穩定之行為。②最終處
    置：指衛生掩埋、封閉掩埋、安定掩埋或海洋棄置事業廢棄
    物之行為。③再利用：指事業產生之事業廢棄物自行、販賣
    、轉讓或委託做為原料、材料、燃料、填土或其他經中央目
    的事業主管機關認定之用途行為，並應符合其規定者，業經
    事業廢棄物貯存清除處理方法及設施標準第2條第1項規定明
    確。又按廢棄物清理法第41條第1項前段既規定，從事廢棄
    物清除、處理業務者，應向直轄市、縣（市）主管機關或中
    央主管機關委託之機關申請核發公民營廢棄物清除、處理機
    構許可文件後，始得受託清除、處理廢棄物業務。則同法第
    46條第4款所謂未依第41條第1項規定領有廢棄物清除、處理
    許可文件，從事廢棄物貯存、清除、處理者，自不限於公、
    民營廢棄物清除處理機構，凡未領有許可證或核備文件而從
    事廢棄物貯存、清除、處理者，即足當之（最高法院92年度
     台上字第1213號判決意旨參照）。 
(二)查被告未領有廢棄物清除、處理許可文件，於上開時、地，
　  載運前揭廢棄物，即該當廢棄物清理法第41條第1項「清除
　　」廢棄物之構成要件行為。是核被告所為，係犯廢棄物清理
　　法第46條第4款前段之非法清除廢棄物罪。
(三)被告前因施用毒品案件，分別經臺灣臺南地方法院、臺灣新
　　北地方法院（下稱新北地院）以108年度簡字第3074號、109
　　年度簡字第1727號判決，各判處有期徒刑4月、5月確定，前
　　開2罪，嗣經新北地院以109年度聲字第2837號裁定，定應執
　　行有期徒刑7月確定，於109年11月11日易科罰金執行完畢，
　　有臺灣高等法院被告前案紀錄表1份在卷可佐，被告於徒刑
　　執行完畢後，5年以內故意再犯本件有期徒刑以上之各罪，
　　為累犯，並衡酌司法院釋字第775號解釋意旨，被告並無因
　　加重本刑致生所受刑罰超過其所應負擔罪責，故本院綜合判
　　斷後，爰依刑法第47條第1項規定，加重其法定最低本刑。
(四)茲以行為人之責任為基礎，爰審酌被告未依廢棄物清理法規
　　定領有廢棄物清除、處理許可文件，仍擅自從事清除廢棄物
　　，並衡酌其坦承犯行，態度良好，所清除者為一般事業廢棄
　　物，廢棄物之數量、所生危害及所獲利益，暨其自陳國中肄
　　業之智識程度，職業為聯結車司機，未婚，獨居，及其犯罪
　　動機、手段、目的等一切情狀，量處如主文所示之刑。
三、沒收部分：
(一)扣案之現金36,000元，係被告犯本件犯罪之報酬，為被告於
    本院審理時所供承（見本院卷第94頁），應依刑法第38條之
    1第1項前段規定，宣告沒收之。
(二)另扣案之不詳門號行動電話1支、安非他命1包，雖均為被告
    所有，然被告於本院審理時自陳：行動電話並未我用來供本
    件聯絡使用，我是用無線電聯絡等語（見本院卷第94頁），
    足見上開行動電話1支、安非他命1包，與被告本件犯行無關
    ，爰各不予諭知沒收之。
(三)扣案之000-0000號曳引車及00-00號半拖車各1部，俱為楊○○
    所有靠行登記於○○公司名下，業據被告於本院審理時供陳在
    卷（見本院卷第94頁），且有車輛詳細資料報表2份為證（
    見警卷第24至25頁），從而，均非被告所有之物，爰各不為
    諭知沒收之。
據上論斷，應依刑事訴訟法第273條之1第1項、第299條第1項前
段，判決如主文（依判決精簡原則，僅記載程序法）。　　
本案經檢察官周欣潔提起公訴，檢察官劉達鴻到庭執行職務。
中　　華　　民　　國　　111 　年　　3 　　月　　31　　日
                  刑事第一庭  法  官  林家賢
以上正本證明與原本無異。
如不服本判決應於收受判決後20日內向本院提出上訴書狀，並應
敘述具體理由；其未敘述上訴理由者，應於上訴期間屆滿後20日
內向本院補提理由書（均須按他造當事人之人數附繕本）「切勿
逕送上級法院」。
中　　華　　民　　國　　111 　年　　3 　　月　　31　　日
                              書記官  張子涵
附錄法條：
廢棄物清理法第46條
有下列情形之一者，處1年以上5年以下有期徒刑，得併科新臺幣
1千5百萬元以下罰金：
一、任意棄置有害事業廢棄物。
二、事業負責人或相關人員未依本法規定之方式貯存、清除、處
    理或再利用廢棄物，致污染環境。
三、未經主管機關許可，提供土地回填、堆置廢棄物。
四、未依第41條第1項規定領有廢棄物清除、處理許可文件，從
    事廢棄物貯存、清除、處理，或未依廢棄物清除、處理許可
    文件內容貯存、清除、處理廢棄物。
五、執行機關之人員委託未取得許可文件之業者，清除、處理一
    般廢棄物者；或明知受託人非法清除、處理而仍委託。
六、公民營廢棄物處理機構負責人或相關人員、或執行機關之人
    員未處理廢棄物，開具虛偽證明。